【裁判字號】    99,交聲,68
【裁判日期】    990331
【裁判案由】    違反道路交通管理處罰條例聲明異議
【裁判全文】
臺灣臺北地方法院交通事件裁定          99年度交聲字第68號
原處分機關  交通部公路總局臺北區監理所
異  議  人
即受處分人  甲○○
上列異議人即受處分人因違反道路交通管理處罰條例案件，對於
交通部公路總局臺北區監理所於中華民國98年12月2 日所為之處
分（原處分案號：北監自裁字第40-CG0000000號、第40-CG00000
00號）聲明異議，本院裁定如下：
    主  文
原處分均撤銷。
甲○○汽車駕駛人，行車速度，超過規定之最高時速二十公里以
上未滿四十公里，處罰鍰新臺幣貳仟肆佰元，並記違規點數壹點
；又汽車駕駛人，行車速度，超過規定之最高時速二十公里以上
未滿四十公里，處罰鍰新臺幣貳仟肆佰元，並記違規點數壹點。
    理  由
一、按行車速度，依速限標誌或標線之規定，道路交通安全規則
    第93條第1 項前段定有明文。次按汽車駕駛人，行車速度，
    超過規定之最高時速，或低於規定之最低時速，除有第43條
    第1項第2款情形外，處新臺幣（下同）1,200元以上2,400元
    以下罰鍰，為道路交通管理處罰條例第40條所明定。再汽車
    駕駛人駕駛汽車有違反道路交通管理處罰條例第40條規定者
    ，除應依該條所規定之罰緩處罰外，並予記違規點數1 點，
    復為道路交通管理處罰條例第63條第1項第1款所明文規定。
二、本件異議人即受處分人甲○○於民國98年3 月21日10時44分
    及12時3分許，駕駛車號6105-PE號自用小客車，行經新店市
    ○○路550 號處，因限速60公里，經測速分別為87公里及80
    公里，均超過規定之最高時速20公里以上未滿40公里，為臺
    北縣政府警察局員警依違反道路交通管理處罰條例第40條規
    定舉發，因已逾應到案日，原處分機關乃於98年12月2 日以
    北監自裁字第40-CG0000000號、第40-CG0000000號裁決書，
    依道路交通管理處罰條例第40條規定，各裁處受處分人罰鍰
    2,400元。
三、受處分人異議意旨略以：伊於領取該2 份裁決書前，未曾接
    獲舉發違規通知單，原處分機關未送達即以逾期到案規定加
    重處罰，與事實不符。又舉發地點雖為伊上班路線，但裁決
    書未附違規照片，且舉發時間僅間隔1 時19分，疑有人工目
    測失誤或重複開單之可能云云。
四、經查：
  (一)按處理違反道路交通管理事件，有關文書送達之程序，依行
    政程序法之規定，違反道路交通管理事件統一裁罰基準及處
    理細則第5 條定有明文；而「送達由行政機關自行或交由郵
    政機關送達」；「送達，於應受送達人之住居所、事務所或
    營業所為之。但在行政機關辦公處所或他處會晤應受送達人
    時，得於會晤處所為之」；「於應送達處所不獲會晤應受送
    達人時，得將文書付與有辨別事理能力之同居人、受僱人或
    應送達處所之接收郵件人員」；「送達，不能依前二條規定
    為之者，得將文書寄存送達地之地方自治或警察機關，並作
    送達通知書兩份，一份黏貼於應受送達人住居所、事務所、
    營業所或其就業處所門首，另一份交由鄰居轉交或置於該送
    達處所信箱或其他適當位置，以為送達。前項情形，由郵政
    機關為送達者，得將文書寄存於送達地之郵政機關。寄存機
    關自收受寄存文書之日起，應保存三個月。」行政程序法第
    68條第1項、第72條第1項、第73條第1 項、第74條亦分別定
    有明文。查本件北縣警交字第CG0000000號、第CG0000000號
    舉發違規通知單，經臺北縣政府警察局交通大隊於98年4月2
    日交由郵政機關，以第691795號、第691762號大宗掛號郵件
    郵寄受處分人之戶籍地（同車籍地）即臺北縣新店市○○路
    8巷2號8樓之4，因未獲會晤本人亦無受領文書之同居人、受
    僱人或應送達處所之接收郵件人員，而於98年4月7日寄存於
    臺北縣新店市公崙郵局以為送達，有臺北縣政府警察局99年
    2 月12日北縣警交字第0990025104號函所檢附之送達證書影
    本2紙、中華民國郵政交寄大宗掛號函件存根影本2紙在卷可
    參，堪認本件之舉發違規通知單業已符合行政程序法第74條
    規定為寄存送達，並自寄存之日起發生送達之效力（臺灣高
    等法院暨所屬法院97年法律座談會刑事類提案第42號研討結
    果參照），且不因受處分人實際領取與否而受影響，是以受
    處分人雖稱其未曾收到舉發違規通知單，顯不影響本件舉發
    違規通知單之合法送達，其上開辯解尚難認為可採。
  (二)再受處分人稱2次舉發違規時間僅間隔1時19分，於此時間內
    重返原舉發地點不符常理，有人工目測失誤或重複開單之疑
    云云。惟是否短時間內重返原舉發地點，應考量駕駛人之交
    通路徑規劃、行車當時路況壅塞與否等因素，復觀諸臺北縣
    政府警察局檢送北縣警交字第CG0000000號、第CG0000000號
    舉發違規通知單之清晰彩色照片，車號「6105-PE 」均得以
    肉眼輕易檢視，且舉發當時交通路況皆非壅塞，2 幀照片之
    背景車輛亦顯不相同，是受處分人所有之該車輛確於98年3
    月21日10時44分及12時3 分許，分別行經該舉發地點，並無
    受處分人所指人工目測失誤或重複開單等情，此有臺北縣政
    府警察局99年2 月26日北縣警交字第0990026015號函所附採
    證照片2 幀在卷足憑，受處分人雖以前開情詞置辯，委不足
    採。準此，本件事證明確，受處分人之違規行為堪予認定。
  (三)末按道路交通管理處罰條例第89條規定，法院受理交通事件
    ，準用刑事訴訟法之規定，且依刑事訴訟法第370 條前段規
    定：「由被告上訴或為被告利益而上訴者，第二審法院不得
    諭知較重於原審判決之刑」，即所謂「不利益變更禁止原則
    」，惟該原則僅限於原判決適用法條並無不當時始有其適用
    ，苟原判決有適用法條不當之情形時，第二審法院即得撤銷
    原判決，另為適法之判決而得諭知較重於原審之刑，此參諸
    刑事訴訟法第370 條後段自明。再依道路交通案件處理辦法
    第20條前段規定：「交通法庭認為聲明異議有理由或聲明異
    議雖無理由，而原處分不當或違法者，應以裁定將原處分經
    聲明異議部分撤銷，並自為裁定」觀之，足徵原處分機關之
    處分如有不當及違法時，交通法庭亦得撤銷原處分另為適法
    之裁定，無不利益變更禁止原則之適用。查本件違規事實明
    確，業如前述，受處分人之異議固無理由，惟原處分機關依
    道路交通管理處罰條例第40條之規定各裁處罰鍰2,400 元，
    但漏未依同法第63條第1項第1款之規定各記違規點數1 點，
    即有未合，依法自應由本院予以撤銷，另為適法之處分。
五、綜上，本件原裁決處分既有前述違法情形，應由本院裁定將
    原處分撤銷，然受處分人所有之上開車輛於前揭時地超速之
    違規事實既可認定，則本院依道路交通管理處罰條例第40條
    、第63條第1項第1款，及違反道路交通管理事件統一裁罰基
    準表等規定，另為如主文第2項所示之諭知，以資適法。
六、據上論斷，應依道路交通案件處理辦法第20條前段，裁定如
    主文。
中    華    民    國    99    年    3     月    31    日
                  交通法庭  法  官  彭慶文
上正本證明與原本無異。
如不服本裁定，應於裁定送達後5日內向本院提出抗告狀。
                            書記官  陳怡君
中    華    民    國    99    年    3     月    31    日

司法院資訊處製作；財團法人民間司法改革基金會備份。
